【裁判字號】    97,抗,38
【裁判日期】    970602
【裁判案由】    清償債務強制執行
【裁判全文】
臺灣高等法院高雄分院民事裁定            97年度抗字第38號
抗  告  人  龍星昇第五資產管理股份有限公司
法定代理人  乙○○
相  對  人  丙○○原名甲○○.
上列當事人間清償債務強制執行事件，對於民國96年11月30日臺
灣屏東地方法院93年度執字第7739號所為裁定提起抗告，本院裁
定如下：
    主  文
原裁定廢棄。
抗告程序費用由相對人負擔。
    理  由
一、按債務人應交出之不動產，現為債務人占有或於查封後為第
    三人占有者，執行法院應解除其占有，點交於買受人或承受
    人，強制執行法第99條第1 項前段定有明文。又依民法第94
    2 條之規定，受僱人、學徒或基於其他類似之關係，受他人
    之指示，而對於物有管領之力者，僅該他人為占有人，是依
    此規定，點交命令之相對人應包括債務人之占有輔助人在內
    ，則債務人共同生活之家屬受債務人之指示而對不動產有管
    領力之人，係屬債務人之占有輔助人，並非獨立占有，應受
    點交命令之拘束。
二、本件債權人即抗告人聲請強制執行，查封拍賣債務人即相對
    人所有坐落屏東縣崁頂鄉○○段620 、622 地號土地及其上
    同上鄉○○路13之1 號建物等不動產，嗣於進行特別變價程
    序之減價拍賣因無人應買，而由抗告人承受，並聲請點交上
    開不動產。經查，原法院就上開不動產強制執行時，固有相
    對人母親許陳節在場陳稱：該不動產係自住，相對人長年未
    回家，不知在何處，且未寄生活費，伊尚需奉養婆婆等語；
    相對人之祖母許吳品亦稱：相對人行蹤不明，伊與媳婦住在
    上開房屋等語；另據屏東縣警察局東港分局函稱：相對人於
    10年前經商失敗，離家至今未返家，音訊全無，且未寄錢回
    家，家中尚有母親許陳節、許吳品相依為命等情，有該分局
    96年9 月12日東警分戶字第0960012200號函可稽，足認當時
    上開不動產有相對人之母親及祖母居住其中。惟相對人之母
    許陳節已於97年3 月24日死亡，無法為獨立占有，而相對人
    之祖母許吳品係10年9 月2 日出生，年已86歲，此有其戶籍
    資料可憑。又上開不動產係相對人於82年9 月20日取得所有
    權，相對人原係住於該處，於89年7 月14日將戶籍遷至台中
    縣豐原市○○路555 巷7 號3 樓，於93年12月8 日又遷回該
    處，此有土地及建物登記謄本及戶籍資料足證，則上開不動
    產原既為相對人所有，且相對人先前又住於該處，其祖母許
    吳品為其親屬，自屬受其指示而占有，尚難認係無權占有或
    有何獨立占有之法律關係存在，縱相對人因經商失敗始為離
    家，且未盡扶養義務，亦不得據而認許吳品非受其指示而占
    有上開不動產。從而，許吳品應為相對人之占有輔助人，執
    行法院自應依抗告人之聲請予以點交執行，是原法院駁回抗
    告人之聲請，尚有未合，抗告意旨指摘原裁定不當，求予廢
    棄，為有理由，爰由本院將原裁定廢棄。又點交執行應屬執
    行命令，無庸以裁定為之，是本件應由原法院為適法之處理
    。
據上論結，本件抗告為有理由，依強制執行法第30條之1 、民事
訴訟法第492 條、第95條、第78條，裁定如主文。
中    華    民    國    97    年    6     月     2    日
                            民事第五庭
                                審判長法官  蔡明宛
                                法      官  曾錦昌
                                法      官  魏式璧
以上正本證明與原本無異。
如不服本裁定應於送達後10日內向本院提出再抗告狀 (並按他造
當事人之人數附繕本)， 並繳納再抗告費新臺幣1000 元。
再為抗告應以適用法規顯有錯誤為理由，並經本院之許可，該許
可以原裁定所涉及之法律見解具有原則上之重要性者為限，並委
任律師為代理人。
中    華    民    國    97    年    6     月     2    日
                                書  記  官  林明威
附註：
抗告人之配偶、三親等內之血親、二親等內之姻親，或抗告人為
法人、中央或地方機關時，其所屬專任人員具有律師資格並經法
院認適當者，亦得為第三審代理人。
抗告人或其法定代理人具有律師資格者及前項情形，應於提起抗
告或委任時釋明之。


司法院資訊處製作；財團法人民間司法改革基金會備份。
